最　高　行　政　法　院　裁　定
　　　　　　　　　　　　　94年度裁字第01485號
上　訴　人　德商．SMS 迪馬格股份公司
　　　　　　(SMS Demag AG)
　　　　　　　　　　　　　(Eduard Schloemann-Straβe 4,
　　　　　　　　　　　　　40237 Dusseldorf，Germany)
代　表　人　海利希
　　　　　　 (Herr Dr. Heinrich )
　　　　　　哈勒麥爾
　　　　　　 (Herr Hallemeier)
訴訟代理人　林鎰珠律師
被 上訴 人　經濟部智慧財產局
代　表　人　甲○○
上列當事人間因發明專利申請事件，上訴人對於中華民國93年2
月11日臺北高等行政法院91年度訴字第4869號判決，提起上訴，
本院裁定如下：
　　主  文
上訴駁回。
上訴審訴訟費用由上訴人負擔。
　　理  由
一、按對於高等行政法院判決上訴，非以其違背法令為理由，不
    得為之，行政訴訟法第242條定有明文。是對於高等行政法
    院判決上訴，若未具體說明原判決違背何項法令、不適用或
    如何適用不當之具體情事，即非主張原判決違背法令以為上
    訴理由，其上訴不應准許。
二、原判決略以：按凡利用自然法則之技術思想之高度創作，而
    可供產業上利用者，得依法申請取得發明專利，為（申請時
    ）專利法第19條暨第20條第1項所規定。惟其發明如「係運
    用申請前既有之技術或知識，而為熟習該項技術者所能輕易
    完成時」，仍不得依法申請取得發明專利，復為同法第20條
    第2項所明定。查系爭案「鼓風爐」係為井式爐之建構，用
    於連續地將受處理之鐵礦石冶鍊成為液態生鐵，鼓風爐係包
    括有耐火材料所製成之一個爐壁、一個爐腹、一個配置在該
    爐腹下方之爐床，以及一個環繞在該鼓風爐之至少一個下方
    部分、該爐腹、以及該爐床的金屬套罩，該鼓風爐更包括有
    水冷式冷卻元件，其係配置在該耐火爐壁與該金屬套罩之間
    ，其中配置在鼓風爐爐床區域之該水冷式冷卻元件係為一種
    具有高熱傳導係數之材料，並且其中該熱傳導係數係至少為
    鑄鐵之5倍。上訴人固稱，系爭案由於使用具有高導熱性的
    冷卻元件做密集而極快速的冷卻，即使熔融相穿過耐火牆結
    構時，熔融相的熱可被迅速帶離而溫度迅速下降，立刻凝固
    成固體殼層，而防止金屬外殼熔穿云云。惟查，在如此高溫
    度下，熱量的帶離主要需考慮冷卻元件中冷卻介質（如水）
    的散熱速率，冷卻元件材質的導熱性並非關鍵；加上上訴人
    所提銅製冷卻元件其熔點要較耐熱鑄鋼低約400℃，因此上
    訴人主張之性能是否可達成，仍欠缺明確佐證資料。上訴人
    另稱，系爭案高爐的整個下部都用高導熱性材料的冷卻元件
    作冷卻，該冷卻元件設在該耐火之砌牆與高爐鋼套之間，因
    此冷卻元件與金屬外殼之間有直接之接觸云云。惟查，引證
    案已揭示於高爐爐底側壁部高熱負荷區配置銅製冷卻元件以
    加強冷卻效果，由其所附資料圖4與圖5比較可知，其可將鐵
    皮溫度由傳統設計之138℃降至52℃，因此可有效延長高爐
    爐底壽命。兩案差異處主要在於冷卻元件與高爐鋼套有無接
    觸，兩者解決問題之主要技術手段相同，且為熟習該項技術
    人士所能輕易達成轉用，難謂具進步性。復依系爭案90年6
    月8日修正申請專利範圍第2條「．．．冷卻元件係為平板類
    型冷卻元件」，此方法及結構已被揭示於美國專利ＵＳ0000
    000（如補強證據1），其揭示「具有複數冷卻水溝槽之銅製
    冷卻鑲設於鼓風爐爐襯中」。又依系爭案90年6月8日修正申
    請專利範圍第3條「．．．額外的冷卻元件係為銅所製者」
    ，此方法及結構已被揭示於美國專利ＵＳ0000000（如補強
    證據2）及英國專利ＧＢ0000000Ａ（如補強證據3），兩證
    據揭露「鼓風爐用冷卻管及冷卻元件也以銅或銅合金製。」
    另依系爭案90年6月8日修正申請專利範圍第1條第6行後句「
    ．．．該冷卻元件，其係配置耐火爐壁與該金屬套罩之間」
    ，此方法與結構已被揭示於美國專利ＵＳ0000000（如補強
    證據4），其揭示「水冷箱形成第二爐壁置於耐火磚爐壁與
    金屬壁間，並與金屬外殼壁直接接觸（如其圖1、圖4）。」
    同理，初審引證案日本特開平0-000000專利，也揭示高爐爐
    底側壁耐火磚壁與爐殼間配置銅製冷卻水管（見初審引證案
    圖1）。基於系爭案冷卻方式如前述與各引證案相同，且結
    構相似，為突顯系爭案之新穎性及技術思想創作，上訴人有
    必要提出具體數據，證明系爭案冷卻管配置方式優於各引證
    案配置方式。因而將原處分及訴願決定均予維持，駁回上訴
    人之訴。
三、本院查，本件上訴人對原判決不服，提起上訴，僅一再陳述
    前詞，主張系爭案揆諸引證案，符合我國專利法要件之發明
    ，受理訴願機關以雙重標準作成決定，被上訴人於原審訴訟
    進行中就該雙重標準審查亦未說明，有失公允，請撤銷被上
    訴人所為不予專利之核駁處分及訴願決定，以達法律之公正
    等云云，而就原判決以前揭理由駁回其訴究違背何項法令、
    不適用或如何適用不當之情事並未具體說明，依首開規定及
    說明，其上訴為不合法，應予駁回。
四、依行政訴訟法第249條第1項前段、第104條、民事訴訟法第
    95條、第78條，裁定如主文。
中    華    民    國    94    年    8    月    4      日
                  第三庭審判長法  官　廖　政　雄
                              法  官　林　清　祥
                              法  官　鍾　耀　光
                              法  官　姜　仁　脩
                              法  官　胡  國  棟
以  上  正  本  證  明  與  原  本  無  異
中    華    民    國    94    年    8    月    4      日
　　　　　　　　　　　　　　　書記官　陳　盛　信
